臺灣高等法院刑事判決　　　　　　　　　　　　　　九十三年度上易字第六四二號
　　上　訴　人　臺灣臺北地方法院檢察署檢察官
　　被　　　告　乙○○
右上訴人因被告侵占案件，不服臺灣臺北地方法院九十二年度易字第二三三九號，中
華民國九十三年三月十七日第一審判決（起訴案號：臺灣臺北地方法院檢察署九十一
年度偵緝字第一五四九號），提起上訴，本院判決如左：
    主  文
上訴駁回。
    理  由
一公訴意旨：
    乙○○任職「聯發清潔有限公司」（下稱聯發公司），於民國九十年九月一日，
    經聯發公司派駐「華盛頓廣場大廈」，擔任管理委員會總幹事，負責處理大廈管
    理費之收支事務，為從事業務之人，詎竟意圖為自己不法之所有而基於概括犯意
    ，連續於同年九月至十一月間，將大廈住戶繳交之管理費，合計新台幣（下同）
    十九萬一千五百零六元，未存入大廈管委會設於彰化銀行之帳戶內，而以變易持
    有為所有之意思，將之侵吞入己。嗣管理委員會主任委員陳建宏於九十一年一月
    間卸任時，核對管理委員會之報表清冊發覺帳目有問題，經與聯發公司負責人甲
    ○對帳後，由聯發公司墊還該短缺之金額，並由甲○報警始查悉上情。公訴意旨
    認被告涉有刑法第三百三十六條第二項之業務侵占罪嫌，無非係以告發人甲○之
    指述、證人陳建宏之證述、管委會存款帳戶存摺影本及管理費收支明細表為其主
    要論據。
二、按犯罪事實應依證據認定之，無證據不得認定其犯罪事實，又不能證明被告犯罪
    者，應諭知無罪之判決，刑事訴訟法第一百五十四條、第三百零一條第一項前段
    定有明文。而所謂認定犯罪事實之證據，係指足以認定被告確有犯罪行為之積極
    證據而言，該項證據自須適合於被告犯罪事實認定，始得採為斷罪資料（最高法
    院二十九年度上字第三一０五號判例意旨參照）。
三、被告之辯解：
    被告乙○○坦承於前揭時地擔任管委會總幹事並收受管理費，惟堅決否認有何業
    務侵占犯行，辯稱：伊於九十年九月至十一月間，曾與甲○就管理費結算三次，
    直到九十年十二月一日離職當日，並與甲○結清所有帳目。當時警衛有五、六位
    ，大家都有收帳，有些可能甲○收了忘記了，又逢納莉颱風期間地下室淹水，可
　　能是大家忙兩個多月，帳都弄亂。管理費為何短少伊不清楚，伊要離職時已與甲
　  ○算清楚等語，並提出辭職書影本一份為證。
四、本院之判斷：
（一）被告於前揭時地擔任管理委員會總幹事並收受管理費，為被告所自陳，核與告
      發人甲○及證人陳建宏指述情節相符，應屬實在。
（二）告發人甲○雖提出管理委員會存款帳戶存摺影本及管理費收支明細表等為證，
      然據此僅足以證明管理委員會所收取與存入銀行之管理費各為若干、以及收入
      支出情形，尚不足以證明管理費確實有短少。又證人即管理委員會主任委員陳
      建宏雖於偵查中向檢察官證稱：「我只能就管理費收入的金額及存入帳戶之金
      額相互比較．．．從他接手到他離職，共收入管理費一百四十餘萬．．．共支
      出一百二十餘萬，加上他接手時原結餘四十餘萬，但他移交時，只剩下三十一
      萬多元，所以他侵占的款項應在十九萬左右」（偵緝卷第一二０頁）；惟查據
　　　此亦僅足以證明管理委員會有收支金額不平衡情事，尚不足以證明其間短少金
　　  額確為被告所侵占。
（三）依卷附被告提出之辭職書影本一份記載：「請准辭職！自90年8月31日乙○○
      任職華盛頓廣場大廈總幹事，90年11月30日止離職（帳目已結清）」，文末並
      由華盛頓廣場大廈管理委員會具名並用印，同時註明：「同意人：甲○1/12」
      （偵緝卷第五九頁）；且告發人甲○亦於原審及本院陳稱，確實曾於該辭職書
      簽名等語，足證被告於離職時，已將業務上所收受之管理費全數移交予甲○，
      並無侵占情事。而甲○雖於原審調查時又稱：「結清的意思是，我收的管理費
      ，已經交給被告，而不是被告有將管理費交給管理委員會」（原審九十三年一
      月九日準備程序筆錄）；惟查該辭職書既載明「帳目已結清」，並由甲○簽名
      表示同意，則衡諸常情，應可認為係被告已將所收受之管理費全數移交予甲○
      ，否則被告離職在際，甲○豈有再將管理費交給被告之理？且甲○身為聯發公
      司負責人，代表聯發公司與華盛頓廣場大廈締約負責大廈管理事宜，則關於管
      理費收支情形，理應由甲○與該大廈管理委員會核對，不能推卸責任。甲○雖
      執此而一再陳稱，被告應與管理委員會對帳云云，然查被告既係受雇於甲○而
      擔任該大廈總幹事，則被告僅有向甲○報告與負責之義務，並無與管理委員會
      對帳之義務，是甲○此部分之指述，並不可採。
（四）告發人甲○於本院並當庭陳稱：因納莉颱風關係，屋主產權無法清楚，很多住
      戶也常不繳，所以帳目也不齊全，現帳目有一部分因颱風已滅失掉，有一部分
      是誤會等語。足見被告此部分關於颱風致帳目弄亂之辯解，並非無據。
五、維持原判決之理由：
　　綜上所述，本件華盛頓廣場大廈住戶所繳交之管理費，縱使有所短少，惟並無證
    據足以證明係遭被告所侵占。此外復查無其他積極證據足資證明被告有何業務侵
    占犯行，則被告被訴犯行尚屬不能證明。原審以不能證明被告犯罪為由，諭知被
    告無罪之判決，並無不當。檢察官上訴意旨仍執陳詞，指摘原審判決不當，為無
    理由，應予駁回。
六、適用之法律：
　　刑事訴訟法第三百六十八條。
本案經檢察官朱兆民到庭執行職務。
中　　　華　　　民　　　國　　九十三　　年　　　五　　　月　  二十七　　日
                              臺灣高等法院刑事第八庭
                                  審判長法  官  陳　祐　治
                                        法  官　王　炳　梁
                                        法  官　陳　晴　教
右正本證明與原本無異。
不得上訴。
                                        書記官　郭　台　發
中　　　華　　　民　　　國　　九十三　　年　　　五　　　月　　二十八　　日
